臺灣高雄地方法院交通事件裁定　　　　 100年度交聲字第82號
原處分機關　交通部公路總局高雄區監理所旗山監理站
異　議　人　朱景彥
上列異議人因違反道路交通管理處罰條例案件，對於交通部公路
總局高雄區監理所旗山監理站民國99年12月8 日所為之處分（旗
監違字第裁85-B00000000號、旗監違字第裁85-B00000000號），
聲明異議，本院裁定如下：
    主  文
交通部公路總局高雄區監理所旗山監理站民國99年12月8 日旗監
違字第裁85-B00000000號之處分撤銷。
朱景彥汽車駕駛人，二輛以上之汽車共同在道路上以其他危險方
式駕車，處罰鍰新臺幣參萬元，應接受道路交通安全講習，並吊
銷其駕駛執照。
其餘異議駁回。
    理  由
一、原處分意旨略以：異議人即受處分人朱景彥（下稱異議人）
    騎乘車牌號碼M6D-250 號重型機車，於民國99年9 月22日凌
    晨3 時15分許，行經高雄市○○○路與武慶三路路段時，有
    「2 輛以上車輛共同在道路上競駛」及「駕駛人以危險方式
    在道路上駕駛汽車」之情形，經高雄市政府警察局苓雅分局
    以科學儀器蒐證而逕行製單舉發，因認異議人違反道路交通
    管理處罰條例第43條第3 項、第4 項規定，分別裁處罰鍰新
    臺幣（下同）3 萬元，吊銷駕駛執照，並應參加道路安全講
    習，以及吊扣汽車牌照3 個月等處分。
二、異議意旨略以：異議人於高雄市政府警察局前鎮分局一心派
    出所服替代役，99年9 月22日當日勤務下班時( 約凌晨3 點
    ) 於返家途中行經上開路段，恰巧有2 輛機車與異議人機車
    並肩路過上開道路，而遭路口監視器拍攝到異議人之車牌號
    碼，原處分機關單憑1 張照片即遽行認定異議人有危險駕車
    行為，其處分顯有不當，請求撤銷原處分云云。
三、按二輛以上之汽車共同在道路上蛇行或以其他危險方式駕車
    或在道路上競駛、競技者，處汽車駕駛人30,000元以上90,0
    00元以下罰鍰，並當場禁止其駕駛及吊銷其駕駛執照；汽車
    駕駛人有第3 項行為者，並吊扣該汽車牌照3 個月；汽車駕
    駛人，違反第3 項規定者，應接受道路交通安全講習；汽車
    駕駛人，曾依前開規定吊銷駕駛執照者，3 年內不得考領駕
    駛執照，道路交通管理處罰條例第43條第1 項第1 款、第3
    項、第4 項、第5 項前段、第24條第1 項第3 款、第67條第
    2 項前段分別定有明文。又按所謂「競駛」，應指有相互超
    越追逐、競賽比快之情形而言（臺灣高等法院93年度交抗字
    第453 號裁定參照），至該條文第1 項第1 款所謂「在道路
    上以其他危險方式駕車」，則不僅限蛇行或其他條文列舉之
    違規情形，蓋危險駕駛行為之態樣層出不窮，法律條文不能
    一一明文規定，自應依具體情形認定之；又由上開規定可知
    ，二車以上在道路上競駛、競技之行為，雖屬道路交通管理
    處罰條例第43條第3 項所列舉違規行為態樣之一，惟該條項
    復同時將二車以上共同違反該條第1 項各款所示之行為，併
    列為處罰行為態樣，顯見該條項所列各種違規行為，自屬獨
    立不同之處罰態樣，當應個別判斷。
四、經查：
  (一)異議人於99年9 月22日凌晨3 時15分許，騎乘車牌號碼M6D-
    250 號重機車，在高雄市○○○路與武慶三路路段，因有「
    二輛以上汽車共同在道路上以危險方式駕駛」等違規情事，
    為高雄市政府警察局苓雅分局逕行製單舉發，原處分機關並
    依道路交通管理處罰條例第43條第3 項、第4 項、第24條等
    規定，裁處異議人罰鍰3 萬元、吊銷駕駛執照，3 年內不得
    考領駕駛執照、吊扣汽車牌照3 個月，並應參加道路交通安
    全講習等情，有高雄市政府警察局99年10月23日高市警交字
    第B00000000 號舉發違反道路交通管理事件通知單、交通部
    公路總局高雄區監理所旗山監理站99年12月8 日旗監違字第
    裁85-B00000000號、旗監違字第裁85-B00000000號違反道路
    交通管理事件裁決書、高雄市政府警察局苓雅分局99年11月
    24日高市警苓分六字第0990036711號函、交通部公路總局高
    雄區監理所旗山監理站99年11月12日高監旗字第0992000676
    號函暨交通違規陳述單及查詢單各1 紙附卷可憑( 見本院卷
    第7至13頁) ，是此部分事實，堪信為真。
  (二)又據證人即本案製單舉發異議人前開違規行為之員警徐壬祥
    於本院調查程序中具結證稱：伊於99年9 月22日凌晨0 時至
    6 時許執行防制危險駕車專案勤務，負責蒐證取締危險駕車
    行為，於同日凌晨3 時12分許發現在三多一路與武慶三路路
    段有機車族群約40部，有些有搭載乘客，他們集體佔用機車
    道或快車道，有些車牌用口罩、錫箔紙、快遞貼紙等貼住車
    牌，其行為嚴重影響當時路段之用路人安全，故予以加強蒐
    證後取締告發，伊係以尾隨蒐證為主，調閱監錄系統為輔，
    當時異議人的車輛行駛在機車族群的中央，故伊研判他應該
    也是與飆車族群同夥等語( 見本院訊問筆錄第2 至3 頁) ；
    另觀諸卷內監視錄影翻拍照片及苓雅分局三多路派出所偵辦
    0922涉嫌公共危險罪監錄車輛動態一覽表所示：(1)99年9月
    22日凌晨3時8分4秒許，機車族群於福安、福德三路路口南
    北向逆向行駛；(2)同日3時10分15秒許，車牌號碼925-ETC號
    機車延三多一路301號前西向東方向行駛；(3)同日3時10分24
    秒許，機車族群沿漢昌街95號前南北向逆向行駛；(4)同日3
    時12分50秒許，車牌號碼219-EOX、XZT-116號機車沿三多一
    路197號巷口西向東方向行駛；(5)同日3時15分34秒許，機車
    族群沿武慶三路83號前北向南方向逆向行駛；(6)同日3時15
    分43秒許，車牌號碼M6D-250號機車沿武慶三路172號前南向
    北方向行駛；(7)同日3時15分2秒許、3時15分50秒許、3時16
    分23秒許、3時19分30秒許、3時19分39秒許、3時19分52秒
    許，分別有機車族群於河北路53巷前南北向、福安、福德三
    路南北向、河北路53巷口南北向、武昌、福德三路西向東、
    武昌、福德三路路口南北向、福德三路44號南向北方向遮住
    車牌或逆向行駛等情，此外，復有高雄市政府警察局苓雅分
    局100年1月18日高市警苓分交字第1000001390號函檢附之職
    務報告、處理報告以及Goog  le地圖飆車族群行經路線等資
    料在卷可佐(見本院卷第17至22頁)，則異議人確與多名逆向
    及跨越行駛於快、慢車道、並以膠帶或他物遮蔽車牌之飆車
    族群共同以危險方式駕駛乙節，即至為明灼，此情足堪認定
    。
  (三)異議人雖以前揭情詞置辯，惟查，依監視錄影畫面翻拍照片
    及證人徐壬祥之證述觀之，該飆車族群人數多達數十人，又
    異議人所騎乘之車輛，係行駛於該飆車族群之中央，衡諸常
    情，一般民眾遇到飆車族之際，為避免混入其族群，通常會
    有停頓、退讓、閃避或轉至其他路段行駛之情形，故異議人
    行駛於該飆車族群之中央，已顯然與常情不符，異議人雖辯
    稱伊不知道他們是飆車族群，然其亦自承該群人當時有跨越
    車道及逆向行駛之情事，衡諸異議人業已成年，對於事理應
    有相當程度之了解，當無可能對於該跨越車道、逆向行駛之
    車隊係飆車族群之事實不知情之理，故異議人執前揭情詞置
    辯，顯係空言卸責之詞，不足採信。又異議人雖辯稱僅有1
    張照片不足以證明其確有危險駕駛之違規行為云云，惟查，
    舉凡競速、逆向、壅塞道路行駛等危險駕車行為之發生時間
    通常均甚為短暫，稍縱即逝，又其經常經過不同之路段，群
    聚人數亦往往隨不同路段、時間而有所變化，且為顧及行車
    人員之安全，員警取締舉發之方式除尾隨蒐證舉發之外，另
    兼採調閱路口監視錄影畫面等方式作為輔助，並擷取照片最
    清晰之部分以舉發違規事實，此據證人徐壬祥於本院調查程
    序中證述明確( 見本院調查筆錄第4 頁) ，故駕駛人有無危
    險駕駛之情事，應綜合審酌相關照片、人證、現場人數、行
    經路線及違規時間等情事而予以判斷，照片僅為認定行為人
    有無危險駕駛之參考依據之一，而非唯一之標準，故異議人
    以僅有1 張照片難以認定其確有危險駕車等語置辯，即無可
    採。
五、綜上所述，異議人所辯各節，顯與事實不符，委無足取。其
    確有二車以上共同在道路上以危險方式駕車之違規行為，堪
    以認定，原處分機關以其以危險方式在道路上駕駛汽車為由
    ，以旗監違字第裁85-B00000000號裁決書處以吊扣汽車牌照
    之處分，於法有據，經核並無違誤，異議人此部分之異議，
    並無理由，應予駁回；次查，本件卷證內容無積極證據足以
    證明異議人與其他車輛有相互超越追逐、競賽比快之情形，
    原處分機關以其有2 輛以上汽車共同在道路上競駛之違規行
    為，而以旗監違字第裁85-B00000000號裁決書裁處罰鍰3 萬
    元、吊銷駕駛執照，3 年內不得考領駕駛執照，並應參加道
    路安全講習之處分，固有未恰，惟依道路交通事件處理辦法
    第19條前段規定：「法院認為聲明異議有理由或聲明異議雖
    無理由而原處分不當或違法者，應以裁定將原處分經聲明異
    議部分撤銷，並自為裁定。」觀之，足徵原處分機關之處分
    如有不當或違法時，法院自應撤銷原處分，另為適法之裁定
    。查本件異議人於上揭時地騎乘M6D-250 號重型機車，確有
    危險駕車之情事，俱如前述，原處分機關認異議人前開行為
    ，係屬同條例第43條第3 項前段所規定「二輛以上汽車共同
    在道路上競駛」之違規行為態樣，並依同條文第3項、第5項
    規定裁處罰鍰3萬元、吊銷駕駛執照、施以道安講習之處分
    ，用法顯有違誤，是原處分既有前開可議之處，參諸上開說
    明，本院自應撤銷該處分，並依道路交通管理處罰條例第43
    條第3項、第5項及違反道路交通管理事件統一裁罰基準表規
    定，裁處異議人罰鍰3萬元、吊銷駕駛執照、施以道安講習
    ，以資適法。
六、據上論斷，道路交通管理處罰條例第87條第2 項，道路交通
    事件處理辦法第19條前段規定，裁定如主文。
中    華    民    國    100    年    3    月     8    日
                  交通法庭  法  官  謝琬萍
以上正本證明與原本無異。
如不服本裁定，應於收受送達後5 日內向本院提出抗告狀。
中    華    民    國    100    年    3    月     8    日
                            書記官  陳玉娥